【裁判字號】    88,訴,1222
【裁判日期】    890811
【裁判案由】    給付貨款
【裁判全文】
臺灣臺中地方院民事判決                      八十八年度訴字第一二二二號
  原      告  迅達通運股份有限公司
  法定代理人  陳欣妤
  訴訟代理人  龔正文  律師
              葉繡花      住苗.
  複代理人    張自良      住台.
  被      告  甲○○      台中.
  訴訟代理人  李秋瑩  律師
  複代理人    洪松林  律師
              陳育仁      住台.
右當事人間給付貨款事件，本院判決如左：
    主      文
被告應給付原告新台幣柒拾柒萬零玖佰零伍元，及其中新台幣陸拾捌萬伍仟元自民國
八十七年十二月九日起至清償日止，按年息百分之五計算之利息。
原告其餘之訴駁回。
訴訟費用由被告十分之六，餘由原告負擔。
本判決第一項，於原告以新台幣貳拾伍萬柒仟元供擔保後，得假執行；但被告如於假
執行程序實施前以新台幣柒拾柒萬零玖佰零伍元為原告預供擔保，得免為假執行。
原告其餘假執行之聲請駁回。
    事      實
甲、原告方面：
  一、聲明：
  （一）被告應給付原告新台幣壹佰貳拾壹萬伍仟零捌拾肆元，及其中壹佰壹拾壹萬
        柒仟玖佰壹拾陸元，自支付命令送達翌日（即民國八十七年十二月九日）起
        至清償日止，按年息百分之五計算之利息。
  （二）訴訟費用由被告負擔。
  （三）願供擔保請准宣告假執行。
  二、陳述：
    （一）訴外人鐘明進於民國（下同）八十四年九月十五日，邀同被告為連帶保證
          人與原告簽訂靠行契約，就其所屬ＫＭ─０六二號車輛靠行於原告，茲因
          鐘明進就靠行期間，原告依約所代墊繳之各項費用，未如期清償，經原告
          對鐘明進強制執行無效，被告對鐘明進積欠原告未清之債務應負連帶清償
          之責，爰依靠行契約法律係及連帶保證契約關係，請求被告給付如聲明所
          示之金額及利息。其費用說明如下：
      １、辦公費：自八十四年九月至八十七年三月共三十一個月，每月參仟壹佰元
                  ，八十七年四月則收壹仟陸佰元，合計玖萬柒仟柒佰元。
      ２、發票稅：（１）八十四年九月份：發票金額參拾參萬捌仟肆佰肆拾貳元
                        ，稅率按百分之九計算，計參萬零肆佰陸拾元。
                  （２）八十四年十月份：發票金額（一張玖萬玖仟壹佰壹拾貳元
                        ，一張貳拾萬零捌佰捌拾貳元），稅率按百分之九計算，
                        計貳萬柒仟元。
                  （３）八十四年十二月份：發票金額肆萬捌仟肆佰伍拾參元，稅
                        率按百分之九計算，計肆仟參佰陸拾壹元
                  （４）八十五年一月份：發票金額（一張壹拾萬零陸佰壹拾貳元
                        ，一張陸仟肆佰貳拾捌元），稅率按百分之九計算，計玖
                        仟陸佰參拾肆元。
                   總計：柒萬壹仟肆佰伍拾伍元。
      ３、車款部分：柒拾貳萬參仟捌佰元。（八十四年十一月十二日起至八十五年
                    九月十二止，每月十二日到期，每期陸萬伍仟捌佰元，計十一
                    期）。
      ４、保險費：保險期間八十五年四月一日至八十六年四月一日，各貳萬壹仟零
                  柒拾元，及伍萬柒仟參佰貳拾捌元。合計，柒萬捌仟參佰玖拾捌
                  元。
      ５、牌照稅：八十四年下期，八十五年上、下期，八十六年上、下期，每期玖
                  仟參佰陸拾元，及八十七年上半期伍仟伍佰捌拾伍元，合計伍萬
                  貳仟參佰捌拾伍元。
      ６、燃料稅：八十四年冬季、八十五年四季、八十六年四季、八十七年春季每
                  季陸仟玖佰肆拾肆元，八十七年夏季壹仟參佰壹拾貳元，合計柒
                  萬零柒佰伍拾貳元。
      ７、罰款部分：八十五年度參萬貳仟肆佰元，八十六年度壹萬伍仟陸佰元、八
          十七年度捌萬捌仟捌佰元，合計壹拾參萬陸仟捌佰元。
      ８、利息部分：本金乘以日利率，再乘以天數。本金包含：票款、保費、違規
                  罰款、及牌照稅。並區分為歷次累積，及當月份之本金，分別計
                  算，累計之利息玖萬柒仟壹佰陸拾捌元（計算至八十七年十月份
                  ）
      上開費用合計：壹佰參拾貳萬捌仟肆佰伍拾捌元，扣除鍾明清償之壹拾壹萬參
      仟參佰柒拾肆元，為壹佰貳拾壹萬伍仟零捌拾肆元。
   （二）對被告抗辯之陳述：
     １、被告否認系爭靠行契約書上「甲○○」之簽名，為其所簽，惟系爭靠行契
         約書經送法務部調查局鑑定結果，契約書上「甲○○」之簽名，確為被告
         之筆跡，足證被告確實於靠行契約內乙方之連帶保證人下簽名，被告就鍾
         明進靠行於原告公司一事，應負連帶責任。
     ２、又被告辯稱：係系爭靠行契約書僅第四、第十條明文保證人責任，其餘各
         條僅約定主債務人責任云云。惟按連帶保證者，乃保證人與主債務人連帶
         負債務履行責任之保證，民法就連帶保證雖無特殊規定惟學說及判例均認
         之，因具有連帶債務性質，故必須明示始可通常多於保證書內註明「保證
         人願負連帶責任」或於保證人簽名處註明「連帶保證人某某」等字樣，即
         屬連帶保證。本件被告在乙方連帶保證人下方簽名即屬後者，足認被告為
         鍾明進之連帶保證人。揆諸前言，被告乃主債務人乙方之連帶保證人，而
         非特定條文正始居於連帶保證人地位。被告既居於連帶保證人地位，對於
         連帶負債務履行責任即非可藉故脫免，被告所稱之民法第七百三十九條之
         規定，在連帶保證並不能適用，蓋連帶保證不問主債務人履行與否，保證
         人有均有責履行，因其責任只有從屬性，而無補充性，換言之，其所負之
         保證責人並非代負履行責任，而係負同一責任。既為同一責任，其次序上
         即無先後之分，若原告已基於系爭契約取得對主債務人之債權，即可對居
         於連帶保證人地位之被告求償。據此被告就系爭契約第十條所約定之事項
         ，提出質疑抗辯，被告代負責任之停止條件未成就，被告無代負履行責任
         之責即無理由。蓋本條之立法意旨在於一旦靠行車輛欲終止信託異動或過
         戶時，乙方須結清相關之款項，故重點在於結清，並非意指此等款項於斯
         時請求權始發生。換言之，如無結清之問題存在，惟債務人所應清償之款
         項，原告仍可隨時請求清償積欠之代墊款，並不以主債務人不履行時，被
         告方需代負履行主債務人所積欠之款項。
     ３、就系爭ＫＭ─０六二號車輛是否為鐘明進靠行車輛乙節，除原告所提出違
         規罰單收據可外，另已出示鐘明進駕駛系爭貨車之剪報及被害人具狀起訴
         等本可稽，自堪屬實。再者，鐘明進就依靠行契約被應清償原告所代墊之
         各項費用，至八十六年一月十五日時，已積欠達壹佰壹拾萬貳仟零貳拾捌
         元，嗣因鐘明進拒絕給付避不見面原告持鐘明進與其妻鐘陳秋菊於八十五
         年一月二十日所簽立之本票，為裁定聲請強制執行，因執行未果，由法院
         發給債權憑證。實足證鐘明進均未就原告向其所請求之各項代墊款項，提
         出任何異議，被告辯稱：原告所制作之對帳明細表，並未經鐘明進確認，
         自非事實。
     ４、被告於八十八年五月二十八日答辯狀，所呈之作廢本票是訴外人鐘明進購
         車時，由原告、鐘明進、鐘陳秋菊及被告共同為發票人向新鑫股份有限公
         司（下簡稱新鑫公司）貸款所簽發之本票，與鐘明進與鐘陳秋菊二人於八
         十五年一月二十日所簽發之本票係屬二事，所擔保之事項也不同。本件案
         外人鍾明進、鍾陳秋菊於八十五年一月二十日，簽發本票交原告收執，以
         擔保原告所代繳之各項費用債權外，另於八十五年一月十八日，同時提供
         鐘陳秋菊所有坐落台中縣大肚鄉○○段山子頂小段五二之一四一、五二之
         七七地號及同地段建號二八七號、一一０三建號建築改良物設定抵押權予
         原告，因原告認鐘明進同時提前述二項擔保，足以確保債權，而未要求被
         告應於鐘明進之本票簽名。又鍾明進從八十四年九月起至八十五年十二月
         止，所積欠未清之代墊款已高達壹佰壹拾萬多元，原告認被告無清償之誠
         意故向法院聲請對上述為擔保之不動產強制執行，且拍賣至第五拍方拍定
         ，惟於八十七年十一月十九日實施分配時，原告方得知全部債權本金均未
         能受償，斯時原告乃再聲請法院對為連帶保證人之被告發支付命令，以確
         保債權，期間之所以持續累計各項代繳費用，除靠行契約仍有效存在外，
         另因鐘明進避不見面，原告無法取得大貨車牌向監理所單位辦理註銷登記
         ，在車輛仍登記原告名下，為避免遭受罰款處分，凡原告所收之各項繳費
         （稅）通知時，在無可奈何之情況下只好繼續代墊，是原告於行使權利上
         並無違背誠信原則之處。被告抗辯原告行使債權有違誠信顯無法成立。
  三、證據：提出靠行契約書一份、苗栗縣貨運商業同業公會八十八年一月十六日苗
      縣貨運字第００五號函一份、支票影本十一張、汽車險保險收據二份、罰單繳
      費收據六十七張、汽車燃料使用費繳款書十一張、使用牌照稅繳款書六張、利
      息計算表一份、坐落台中縣大肚鄉○○段山子頂小段五二之一四一、五二之七
      七地號及同地段建號二八七號、一一０三建號建築改良物抵押權設定契約書一
      份、鈞院八十六年度民執字第四五六九號八十七年十月十四日分配表通知一份
      、債權憑證一份、剪報一份、邱清昆八十六年十一月十四日起訴狀一份為證。
乙、被告方面：
  一、聲明：求為判決駁回原告之訴及假執行之聲請，並陳明願供擔保請准宣告免為
        假執行。
  二、陳述：
    （一）被告確未簽名於系爭靠行契約上為連帶保證人，訴外人鐘明進於本件訴訟
          之始即表明，被告曾參與其債務之保證者，僅八十二年四月十七日，為鐘
          明進靠行原告公司時之購車款擔任保證，並與原告及鐘明進、鐘陳秋菊共
          同簽發本票交車輛出賣人收執，惟嗣後鐘明進已將該款項還清，原告乃將
          被告等人共同簽發之本票蓋上作廢章，連同收據一併交還鐘明進，鐘明進
          為免被告再受催討，特將該作廢本票及收據交被告收執。而本件靠行契約
          為八十四年九月十五日另行簽訂，被告八十四年間未再為保證人，鐘明進
          亦表示本件債務與被告無關，惟因無法得知鐘明進現在住居所而無從傳喚
          鐘明進到庭作證，然由八十二年間原告為鐘明進交付購車分期付款，尚要
          被告應於本票上簽名為共同發票人，則於八十四年鐘明進向原告借款購車
          時，原告何以竟未要求被告在本票上簽名交原告收執？八十五年一月間鐘
          明進就原告所謂之購車款、稅金、靠行費用等分文未繳，而鐘明進所簽發
          之支票又已於八十四年十一月間，遭銀行列為拒絕往來之情形下，原告為
          何僅要求鐘明進及其妻簽發本票及設定不動產抵押擔保予原告，而未要求
          被告共同簽發本票及設定不動產抵押擔保？亦從未告知被告鐘明進積欠債
          務之情形並向被告求償？由原告八十二年間及八十四年間之作為相較，其
          二者差別甚大，其中必有蹊蹺，殊值懷疑。再者法務部調查局接受本件鑑
          定時，第一次回函表示所提供之資料無法作成鑑定結果，何以在資料相同
          之情形下，嗣後竟又能作出筆跡特徵明顯相似研判為同一人所書之結果？
          該函未予說明，故其結論是否可採，非無疑義？
    （二）縱認被告曾於靠行契約上簽名表示願負保證責任，惟原告所請求之各項費
          用，非屬契約明文約定由保證人應負之責任。系爭靠行契約第四條明文約
          定，對於車輛分期付款購買，又由甲開立票據付款時，乙方及其保證人應
          負票據兌現之責任，在累積欠款分期款達三期以上者，甲方有權，可未經
          乙方同意，即時取回車輛，並逕行處置該車輛，經處置後仍不付符抵償欠
          款時，乙方及八保證人需負償還全責。由本條與系爭靠行契約第三條相較
          ，二者約定內容相差不大，唯有二處差別存在，其一第三條並未言明保證
          人須與主債務人同負責任，其二第二條除提及購車借款、分期款外，尚包
          括經營上支票之調現、借貸款或代墊款未又清償前，乙方願放棄其所有權
          ，並提供該車輛無條件歸還甲方任意處理等語。顯見第三條所約定立款項
          較第四條為廣，若原告意在使被告負第三條所約定款項之完全清償責任，
          則第四條內容可以前條債務等文字概括之，何須明載為車輛如屬分期付款
          購買時云云。又若認被告對於系爭契約之所有債務負清償之責，何以不為
          概括約定「保證人應對本契約債務與乙方連帶負清償責任」？或無須特別
          明文約定保證人責任範圍而依民法保證一節之規定定被告保證責任範圍？
          在該契約第四條與第十條明文保證人對於何項債務應與主債務人同負清償
          之責？查系爭契約第十條亦約定，乙方應結清稅款、違章、及車輛分期款
          、公司欠款等，然又言明保證人僅對於刀期款希納金額應負清償之責，而
          分期款於上段文字僅有車輛分期款一項，契約所指分期款應係車輛分期款
          ，不包括稅款、違章、公司欠款等，否則契約應書明「對於上述款項」乙
          方及保證人應負片帶清償之責。故以本條僅約定車輛分期款，相應於整體
          契約僅第四條車輛分期款部分保證人應負清償之責，足證系爭契約有意將
          保證人責任範圍限於車輛分期款部分甚明。另系爭契約為原告所提供之定
          型化契約原告以其經濟優勢，事先訂定該契約，使每位受制於公路法規定
          之貨運司機，均必須與原告簽訂該契約，始得駕駛貨運汽車營業，各該司
          機及保證人並無從與原告搓商契約條款之機會，亦無該能力與原告就契約
          條款討價還價，故原告盡可訂定對自己有利之約定，揆諸系爭靠行契約，
          皆為保護保障原告權利者，被告及鐘有進於該契約上，處於劣勢一見即明
          ，則該契約係被告自訂，被告及鐘明進並無搓商之機會，基於消費者保護
          法第七條以下保護消費者之意旨，對於定型化契約條款有疑義時，尚應為
          消費者有利之解釋，更何況系爭契約對於保證人之責任約定甚明，有別於
          一般之概括約定保證，原告當無再於發現該契約對自己不利時，曲解契約
          之意而不當擴大被告保證人責任範圍。
    （三）有關原告所主張各項費用表示意見如下：
      １、原告主張鐘明進之靠行費用每月參仟壹佰元，乃原告與鐘明進間之約定云
          云，然查：靠行契約對於靠行費用之數額並未約定，原告所提之公會信函
          ，除為八十九年間所發外，與靠行契約簽訂之時間相甚遠外，該函所示最
          高收費亦僅參仟元，原告之收費竟高於參仟元，又無法舉證其與鐘明進間
          約定靠行費用每月參仟壹佰元，原告之請求，即屬無據。
      ２、原告自始主張代鐘明進支出購車款，鐘明進簽發十一張支票以清償購車之
          分期款，惟原告除無法舉證證明鐘明進所簽發之支票確為支付購車款項外
          ，鐘明進於八十二年間，已向新鑫公司買受車輛，有卷附本票可稽，何以
          在八十四年間，又須向原告借款購買車輛？且八十二年間購車時，係由原
          告支付購車款，故由原告、鐘明進、鐘陳秋菊及被告共同簽發本票交新鑫
          公司收執以為擔保，若在八十四年間鐘明進又向原告借款購車，為何原告
          竟無法舉證借款予鐘明進？顯見原告所謂十一紙支票，並非購車款，既非
          購車分期款等符合條約第四條，所約定保證人應負保證責任範圍，被告對
          之自無庸負保證責任，否則原告自恃有保證人可代為履行，違反契約容恣
          意借款予鐘明進，再曲解契約文義要求被告代為清償，非但被告保證責任
          無限擴大，亦有違事理之平。
      ３、原告主張代鐘明進支付發票稅、保險費、照稅、燃料稅罰款等，請求被告
          就付上述費用負保證之，惟依契約內容，上述費用均未約定該由連帶保證
          人負保證之責，故被告對上開單據固無爭執，惟該等費用依契約並未令被
          告負保證之責，自非於保證範圍之內。利息部分，依原告利息計算明細表
          ，與其所提出對帳明細表所列各筆債務多所不符，如其中八十三年三月列
          帳壹萬玖仟零陸拾陸元，不知從何而來？八十六年五月所列壹萬零伍佰參
          拾元，亦不知從何而來？
      ４、原告以鐘明進對於原告以其所簽發本票向鐘明進追償時，鐘明進未曾異議
          ，推而認定原告所請求各項費用額應屬實在。惟查：本票裁定並無既判力
          ，亦無實質確定力，其所表微之權利未經審認，而債務人是否對於該本票
          債權提出異議，乃其權利，法律並未強制債務人主張權利。再者，主債務
          人所有抗辯，保證人得主張之。主債務人拋棄其抗辯者，保證人得主張之
          。故即使鐘明進不為異議，被告仍得對原告之主張表意見，不得因鐘明進
          未曾表示意見，即遽認原告所主張之事實均為事。
      ５、原告在鐘明進自始未支付任何款項，支票又已於八十四年十一月即被銀行
          列為拒絕往來戶之情形下，原告竟未按契約第三條約定將鐘明進車輛取回
          逕處分以求償，或以其債權取得執行名義，對鐘明進及鐘陳秋菊之財產取
          償，甚或終止靠行契約，使鐘明進不得再營業等方式，制止其債權數額之
          擴大，而任令鐘明進使用該車，並代付無以計數之稅金、罰款等，迨至債
          權數額累積至數以佰萬時，始向鐘明進及被告追償，其心顯然可議。在原
          告居於契約優勢，隨時得以車輛之處置受償，並有鐘明進所設定之不動產
          抵押擔保債權情形下，原告毫無理由任令債權擴大而不行使，亦不通知被
          告鐘明進債積欠情形，故其行使權利有違誠信原則。
  三、證據：作廢本票一張、收據一張、烏日鄉農會活期存摺一份、借據一份為證。
丙、本院依被告之聲請，將系爭靠行契約書及被告當庭書寫之「甲○○」筆跡、及作
    廢本票，函請法務部調查局鑑定契約書之「甲○○」簽名是否為被告之筆跡。
    理      由
一、原告起訴主張：訴外人鐘明進於八十四年九月十五日，邀同被告為連帶保證人與
    原告簽訂靠行契約，就其所屬ＫＭ─０六二號車輛靠行於原告，茲因鐘明進就靠
    行期間，原告依約所代墊繳之各項費用，未如期清償，經原告對鐘明進強制執行
    無效，被告對鐘明進積欠原告未清償之債務應負連帶清償之責，爰依靠行契約法
    律關係及連帶保證契約關係，請求被告給付壹佰貳拾壹萬伍仟零捌拾肆元，及其
    中壹佰壹拾壹萬柒仟玖佰壹拾陸元，自民國八十七年十二月九日（即支付命令翌
    日）起至清償日止，按年息百分之五計算之利息等語。被告則以：被告確未簽名
    於系爭靠行契約上為連帶保證人，自不應負保證之責任，且縱認被告曾於靠行契
    約上簽名表示願負保證責任，惟依系爭靠行契約僅於第四條與第十條明文保證人
    對於車輛分期款債務應與主債務人同負清償之責，不包括稅款、違章、公司欠款
    等，是除車輛分期款外，依原告所提之靠行契約，被告並無負保證責任之餘地。
    又就原告所主張之各項費用，１、原告就其主張之鐘明進之靠行費用每月參仟壹
    佰元，未能舉證以對，且該數額高於其所提之公會信函所訂之數額上限，原告之
    請求即屬無據。２、原告自始主張代鐘明進支出購車款，鐘明進簽發十一張支票
    以清償購車之分期款，惟原告除無法舉證證明鐘明進所簽發之支票確為支付購車
    款項。３、原告主張代鐘明進支付發票稅、保險費、照稅、燃料稅罰款等，請求
    被告就上述費用負保證之責，惟依契約內容，未約定該等費用應由連帶保證人負
    保證之責。５、原告在鐘明進自始未支付任何款項，支票又已於八十四年十一月
    即被銀行列為拒絕往來戶之情形，竟任令債務擴大而不行使，亦不通知被告鐘明
    進債積欠情形，故其行使權利有違誠信原則等語置辯。是本件所應審究者為，被
    告是否有於系爭靠行契約上簽名為連帶保證人？訴外人鐘明進因本件靠行契約積
    欠原告之費用有那些應由連帶保證人負連帶清償之責任？
二、本件原告主張：其與訴外人鐘明進於八十四年九月十五日，就其所有ＫＭ─０六
    二號車輛靠行於原告，訂立靠行契約，並由被告於乙方（即鐘明進）連帶保證人
    欄下簽名之事實，業據原告提出靠行契約書一份、鐘明進駕駛ＫＭ─０六二號連
    結車肇事剪報一份、訴外人邱清昆因鐘明進駕駛車號ＫＭ─０六二號連結車肇事
    撞毀其車輛，起訴請求原告與鐘明進連帶賠償之起訴狀一份為證，雖被告否認有
    於系爭契約書上連帶保證人欄處簽名之事實，惟依被告所提出之八十二年四月十
    七日，其與原告等人共同簽發之本票及當庭所書寫之簽名，比對系爭契約書上保
    證人欄「甲○○」之簽名筆跡，該簽名自然流暢，與上開八十二年四月十七日被
    告所簽發本票上「甲○○」之簽名及當庭書寫之「甲○○」簽名筆跡，其特徵明
    顯相似，應係同一人所書寫，而非偽造之字跡，且經本院將上述契約書、作廢本
    票及被告所書字跡送法務調查鑑定結果，亦認契約書上所載之「甲○○」筆跡與
    被告所當庭書寫之「甲○○」及於作本票上所簽之「甲○○」筆跡明相似，研判
    為同一人所書，非偽造簽名之字跡，亦有該局八十八年十一月二十二日（八八）
    陸（二）字第八八０八七二七八號鑑定通知書一份附卷可參，足認系爭靠行契約
    書上連帶保人欄中甲○○之簽名確為被告所簽，是原告主張被告就其與訴外人鐘
    明進於八十四年九月十五日所訂立之靠行契約有簽名為連帶保證人之事實，應屬
    可採，被告抗辯否認有簽名保證之事實，顯不可採。
二、解釋意思表示，應探求當事人之真意，不得拘泥於所用之辭句。民法第九十八條
    定有明文。又定型化契約係指企業經營者為與不特定多數人訂立契約之用而單方
    預先擬定之契約條款。定型化契約條款如有疑義時應為有利消費者之解釋。消費
    者保護法第二條第七款、第十一條第一項定有明文。本件原告主張被告確實於靠
    行契約內乙方之連帶保證人欄下簽名，被告就鍾明進靠行於原告公司一事所生之
    前述辦公費、發票稅、及代墊之分期車款、保險費、牌照稅、燃料稅、罰款等債
    務，均應負連帶清償責任等語，並提靠行契約書一份、苗栗縣貨運商業同業公會
    八十八年一月十六日苗縣貨運字第００五號函一份、支票影本十一張、汽車險保
    險收據二份、罰單繳費收據六十七張、汽車燃料使用費繳款書十一張、使用牌照
    稅繳款書六張、利息計算表一份為證。惟審諸系爭靠行契約，其就連帶保證人之
    責任範圍，並未以「保證人應對本契約債務與乙方連帶負清償責任」之一般用語
    為概括規定，而僅是於其中除第四條明文約定，「對於車輛分期付款購買，又由
    甲方（即原告）開立票據付款時，乙方及其保證人（即被告）應負票據兌現之責
    任，在累積欠款分期款達三期以上者，甲方有權，可未經乙方同意，即時取回車
    輛，並逕行處置該車輛，經處置後仍不付符抵償欠款時，乙方及保證人需負償還
    全責，且需於甲方書面通知之日起三個月內清償，不得異議，並放棄先訴抗辯權
    」；且於第十條亦約定，「車輛如需終止信託異動或過戶乙方得將經營保管期間
    ，一切行車事故及紛完全解決至與甲方無涉，並結清稅款、違章、及車輛分期款
    、公司欠款等，對於分期款滯納金、利息計算明細，乙方及其保證人應絕對的確
    認並負連帶償清之，相對的，乙方若無任何糾紛欠款，則甲方不得刁難乙方車輛
    之異動」等語。查系爭靠行契約書，是訴外人鐘明進為取得駕駛其所有連結大貨
    車營生之機會，而與原告所簽立之契約，其契約內容於除當事人及連帶保證人欄
    為空白以供相關人簽名外，其他各款項條文均為原告事先繕打，且系爭靠行契約
    內容，皆為保障原告權利之約定，依其外觀判斷，應係原告所提供用以與不特定
    靠行之貨車所有人簽約之定型化契約無誤。按系爭契約之內容為原告所擬定，其
    就連帶保證人之責任範圍，既不以一般「保證人應對本契約債務與乙方連帶負清
    償責任」之用語加以概括規定，而於各條文中，就特定之債務明示連帶保證人應
    與主債務人，顯與一般概括性之連帶保證契約不同，依上述定型化契約條款如有
    疑義，應為消費者有利解釋之法理，本靠行契約條款於解釋如有疑義時，應為企
    業主之相對人有利之解釋，是於系爭原告所擬定之靠行契約中，其未明文表示被
    告應與鐘明進負同一履行責任之債務，自不在被告連帶保證之範圍內。被告抗辯
    ：依系爭定型化之靠行契約，被告僅就其中明文規定之車輛分期款債務與鐘明進
    負連帶清償之責，而原告主張之辦公費、發票稅、保險費、牌照稅、燃料稅、罰
    款等債務，均不屬其連帶保證責任之範疇，應屬可採，原告主張被告既於連帶保
    證人欄下簽名，即應概括就鐘明進因系爭靠行契約所生之一切債務負連帶清償之
    責，顯不足採。是原告請求被告應給付前述之辦公費、發票稅、保險費、牌照稅
    、燃料稅、罰款等債務，為無理由。
三、另本件原告主張鐘明因靠契約積欠其車輛分期款柒拾貳萬參仟捌佰元，並提出鐘
    明進所簽發而經原告提示遭拒絕往來退票如附表所示之支票十一張為證，雖被告
    否認鐘明進有積欠購車之分期款，並抗辯稱：鐘明進於八十二年間，已向新鑫公
    司買受車輛，有卷附本票可稽，何以在八十四年間，又須向原告借款購買車輛？
    且八十二年間購車時，係由原告支付購車款，故由原告、鐘明進、鐘陳秋菊及被
    告共同簽發本票交新鑫公司收執以為擔保，若在八十四年間鐘明進又向原告借款
    購車，為何原告竟無法舉證借款予鐘明進？，顯見原告所謂十一紙支票，並非購
    車款等語，惟查：系爭如附表所示之支票，其發票金額同為陸萬伍仟捌佰元，發
    票日為自八十四年十一月至八十五年九月之每月十二日，而票號均為連號，依一
    般交易習慣，足認系爭支票應係為分期清償債務而簽發之支票無誤。又系爭靠行
    契約中第四條、第十條中明文規定，被告應與鐘明進就未為清償之購車分期款負
    連帶清償之責，若鐘明進於訂約時未向原告借款購車，而以系爭支票分期清償，
    何須就購車分期款於條文中明定由被告及鐘明進負連帶清償之？且如上述，本件
    被告於系爭契約中亦僅就購車分期款而為保證，更明原告所提之票據確為鐘明進
    為分期清償原告代墊購車款而簽發。是原告主張鐘明進尚積欠其部分購車款未清
    償，被告應負連帶清償之責，應屬可採。另被告抗辯，鐘明進於八十二年間已向
    新鑫公司貸款買車，無需再行買車使用，惟查：貨車靠行營運而向企業主週轉款
    項購車，而分期清償事屬平常，且如鐘明進無需再行向原告借款購車使用，何需
    於契約中明定車輛分期款債務？被告又何需於契約中，專就車輛分期款債務為連
    帶保證？再者，原告主張因鐘明進及其妻鐘陳秋菊於八十五年一月二十日，業已
    另行簽發本票面額貳佰萬元之本票交原告收執，以擔保原告所代繳之各項費用債
    權，且於八十五年一月十八日，同時提供鐘陳秋菊所有坐落台中縣大肚鄉○○段
    山子頂小段五二之一四一、五二之七七地號及同地段建號二八七號、一一０三建
    號建築改良物設定抵押權予原告，原告因認鐘明進同時提前述二項擔保，足以確
    保債權，而未要求被告應於鐘明進之本票簽名之事實，亦提出上開坐落台中縣大
    肚鄉○○段山子頂小段五二之一四一、五二之七七地號及同地段建號二八七號、
    一一０三建號建築改良物抵押權設定契約書一份、本院八十六年度民執字第四五
    六九號八十七年十月十四日分配表通知一份、債權憑證一份為證，堪信為真，是
    原告主張係因明進夫妻另已提供擔保，而未要求被告一同在鐘明進夫妻所簽之本
    票上簽名，應屬可採，被告前述所辯，尚難遽採。
四、再按原告固提系爭十一張支票主張鐘明進積欠其柒拾貳萬參仟捌佰元分期購車款
    ，惟依原告八十九年五月二十日所提之計算表，鐘明進於八十四年十二月曾給付
    原告捌萬伍仟元，原告將該款之一部分，作為鐘明進於八十四年十一月十二日應
    繳分期車款之清償代價，而就該購車分期款，於八十四年十一月份未予計息，是
    鐘明進積欠原告之分期車款應係十期陸拾伍萬捌仟元無誤。另給付有確定期限者
    ，債務人自期限屆滿起，負遲延責任；應付利息之債務其利率未經約定，亦無法
    律可據者週年利率為百分之五，民法第二百二十九條第一項、第二百零三條分別
    定有明文。本件原告與鐘明進系爭購車分期款，約定由鐘明進簽發如附表所示之
    支票，按期支付，是足認原告與鐘明進間就系爭購車分期款，應係以系爭支票之
    發票日為給付之期限日，鐘明進既未依約履行付款，則其應於該期限日屆滿時負
    遲延責任。原告依上述規定，就鐘明進未付之系爭分期車款，自得請求自附表所
    示編號二至十一號各支票發票日翌日起至清償日止，按年息百分之五計算之利息
    ，今原告請求計息至八十七年十月三十一日，其利息總額為捌萬伍仟玖佰零伍元
    （即附表編號二至十一號各支票面額，各自發票日之翌日起至八十七年十月三十
    一日，按年息百分之五計算之總和，其依順利息為玖仟捌佰柒拾參元、玖仟伍佰
    捌拾捌元、玖仟參佰零參元、玖仟零壹拾捌元、捌仟柒佰參拾參元、捌仟肆佰肆
    拾捌元、捌仟壹佰陸拾參元、柒仟捌佰柒拾捌元、柒仟伍佰玖拾參元、柒仟參佰
    零捌元，合計捌萬伍仟玖佰零伍元）。又按連帶保證債務，其保證人與主債務人
    負同一債務，對於債權人各負全部給付之責任（最高法院四十六年台上字第三八
    六號判決參照），是被告就上開鐘明進所負之分期車款債務及其利息債務，既應
    負連帶保證責任，原告自得請求被告給付之。
五、從而，原告依靠行契約法律關係及連帶證契約之法律關係，請求被告給付柒拾柒
    萬零玖佰零伍元及其中陸拾捌萬伍仟元自支付命令送達翌日（即八十七年十二月
    九日）起至清償日止，按年息百分之五計算之利息，為有理由，應予准許，原告
    逾此範圍之請求，為無理由，應予駁回。
六、本件事證已臻明確，兩造其餘之攻擊防禦方法，核與本案之結論，不生影響，爰
    不一一贅述，併此敘明。
七、本件原告勝訴部分，兩造均陳明願供擔保，聲請宣告假執行及免為假執行，核無
    不合，爰分別酌定相當擔保金額予以准許；原告敗訴部分，其假執行之聲請已失
    所附麗，應併予駁回。
八、據上論結，原告之訴為一部有理由，一部無理由，依民事訴訟法第七十九條但書
    、第三百九十條第二項、第三百九十二條判決如主文。
中      華      民      國    八十九    年      八      月     十一    日
                                    臺灣臺中地方法院民事第一庭
                                        法      官  王  金  洲
右為正本係照原本作成
如不服本判決，應於判決送達後二十日內，向本院提出上訴狀。
中      華      民      國    八十九    年      八      月     十一    日
                                        法院書記官
ＦＯ附表：
編 號 票          號  金      額   發票日    發票人  付款人     利息起算日
 0   0000000  0萬五千八   84/11/12  鐘明進  台中區中小 已清償不
                      百元                           企業銀行外 計息
                                                     埔分行
 0   0000000  0萬五千八   84/12/12  鐘明進  台中區中小 84/12/13
                      百元                           企業銀行外
                                                     埔分行
 0   0000000  0萬五千八   85/01/12  鐘明進  台中區中小 85/01/13
                      百元                           企業銀行外
                                                     埔分行
 0   0000000  0萬五千八   85/02/12  鐘明進  台中區中小 85/02/13
                      百元                           企業銀行外
                                                     埔分行
 0   0000000  0萬五千八   85/03/12  鐘明進  台中區中小 85/03/13
                      百元                           企業銀行外
                                                     埔分行
 0   0000000  0萬五千八   85/04/12  鐘明進  台中區中小 85/04/13
                      百元                           企業銀行外
                                                     埔分行
 0   0000000  0萬五千八   85/05/12  鐘明進  台中區中小 85/05/13
                      百元                           企業銀行外
                                                     埔分行
 0   0000000  0萬五千八   85/06/12  鐘明進  台中區中小 85/06/13
                      百元                           企業銀行外
                                                     埔分行
 0   0000000  0萬五千八   85/07/12  鐘明進  台中區中小 85/07/13
                      百元                           企業銀行外
                                                     埔分行
 十   0000000  0萬五千八   85/08/12  鐘明進  台中區中小 85/08/13
                      百元                           企業銀行外
                                                     埔分行
十0  0000000  0萬五千八   85/09/12  鐘明進  台中區中小 85/09/13
                      百元                           企業銀行外
                                                     埔分行
（以下空白）


司法院資訊處製作；財團法人民間司法改革基金會備份。
